臺灣屏東地方法院民事判決　　　　　　　 94年度家訴字第8號
原　　　告　丁○○
　　　　　　　　　　　21號
訴訟代理人　謝信義律師
被　　　告　乙○○
被　　　告　丙○○
上　一　人
訴訟代理人　甲○○
上列當事人間請求分割遺產事件，本院於民國94年4月13日辯
論終結，判決如下：
    主  文
兩造公同共有如附表一、二所示之土地准予分割，其分割方法如
附表一、二所示。
訴訟費用由兩造各按如附表三所示比例負擔。
    事  實
甲、原告方面：
  一、聲明：求為判決如主文所示。
  二、陳述：
      兩造之被繼承人林春願於民國93年4月26日死亡，遺有附
      表一之坐落屏東縣九如鄉○○段648號土地面積820.20
      平方公尺（下同），所有權全部，地目建及同段649號土
      地面積98.97 ，所有權全部，地目建及附表二同鄉○○段
      182號土地面積904.25 ，所有權全部，使用分區農業區，
      地目田、同段183號土地面積429.16 ，所有權全部，使用
      分區住宅區，地目田、同段184號土地面積52.02，所有權
      全部，使用分區○○○○○道地目田，同段 185號土地面
      積 492.23，所有權全部，使用分區住宅區，地目田等
      數筆土地，上開遺產由兩造共同繼承，其應繼分如附表三
      所示為兩造共同繼承人各三分之一，業辦理繼承登記後就
      附表一、二之不動產辦理繼承之公同共有登記，爰以本訴
      狀送達終止兩造就上開土地之公同共有關係，且系爭附表
      二中九勇段182 號土地為農地，單筆面積為○．二五公頃
      以下，惟係於農業發展條例89年1 月4 日修正施行後所繼
      承之耕地，有農業發展條例第16條第1 項第3 款之情形，
      得予分割，按繼承人得隨時請求分割遺產，民法第1164條
      前段定有明文。查兩造共同繼承之上開遺產，並無不能分
      割之情事，且兩造間亦未訂有不分割之特約，惟就分割方
      法無法達成協議，為期能均分遺產，請准予分割遺產等語
      。
三、證據：提出繼承系統表一紙、
    本六紙、使用分區證明二紙、照片11禎等為證，請求本院履
    勘現場。
乙、被告方面：
壹、聲明：求為判決駁回原告之訴。
貳、陳述：
一、被告乙○○部分
    不同意原告主張之分割方法，附表一附圖一暫編649-Ａ002、
    648-Ａ002 號部分位置較妥，伊願分配該位置云云。
二、被告丙○○部分
    對原告主張系爭附表一附圖一土地之分割方法有意見，希
    分配得附表一附圖一暫編649-Ａ001、648-Ａ001部分。
丙、本院依聲請勘驗系爭土地，並囑託屏東縣屏東地政事務所派
    員實施測量。
   理   由
甲、本件原告主張：被繼承人林春願於民國93年4月26日死亡，
    遺有附表一之坐落屏東縣九如鄉○○段648號土地面積
    820.20平方公尺，所有權全部，地目建及同段649號土地面
    積98.97，所有權全部，地目建及附表二同鄉○○段182 號
    土地面積904.25，所有權全部，使用分區農業區，地目田、
    同段183號土地面積429.16，所有權全部，使用分區住宅區
    ，地目田、同段184號土地面積52.02，所有權全部，使用
    分區○○○○○道，地目田，同段185號土地面積492.23
    ，所有權全部，使用分區住宅區，地目田等數筆土地，上
    開遺產由兩造共同繼承，其應繼分如附表三所示為兩造共
    同繼承人各三分之一，業辦理繼承登記後就附表一、二之
    不動產辦理繼承之公同共有登記，爰以本訴狀送達終止兩造
    就上開土地之公同共有關係，且系爭附表二中九勇段182 號
    土地為農地，單筆面積為○．二五公頃以下，惟係於農業發
    展條例89年1 月4 日修正施行後所繼承之耕地，有農業發展
    條例第16條第1 項第3 款之情形，得予分割，爰依法請求終
    止公同共有關係後，分割共有物如主文所示等語。被告乙○○則不同意原告主張之分割方法，附表一附圖一暫編649-Ａ
    002 、648-Ａ002 號部分位置較妥，伊願分配該位置云云，
    被告丙○○則對原告主張系爭附表一附圖一土地之分割方法
    有意見，希分配得附表一附圖一暫編649-Ａ
    001、648-Ａ001部分云云。
乙、原告主張前開附表一至二之土地為其被繼承人林春願之遺
    產，兩造為林春願之共同繼承人，其應繼分為原告與被告
    等各為三分之一等情，業據其提出繼承系統表、
    四紙與土地登記簿謄本六紙及使用分區證明二紙等為證，
    且為被告所不爭執，堪信為實在。又兩造就其繼承之前述
    財產之分割方法不能獲致協議，亦無因使用目的不能分割
    之情形，亦為兩造所不爭執，兩造就系爭遺產既無不分割
    之協議，就分割方法亦不能達成協議，從而原告訴請分割
    系爭遺產，應予准許。
丙、按每宗耕地分割後每人所有面積未達○．二五公頃者，不
    得分割。但為農業發展條例89年1月4日修正施行後所繼承
    之耕地，得分割為單獨所有。該條例第16條第1項第3款定
    有明文，查系爭爭附表二中九勇段182 號土地為農地，惟
    繼承之事實係於該條例修正施行後之93年4月2 6日發生，
    雖系爭土地每單筆面積均未逾○．二五公頃，揆諸前揭規
    定，自得為原物分割，合先敘明。
丁、查系爭附表一附圖一九如鄉○○段648、649號土地為東西
    向土地，面臨道路部分為系爭649號土地西方，其6 4 8號
    土地上建有未保存登記之磚造平房，惟年代久遠，並無價
    值，兩造於本院履勘時均陳明系爭土地願作空地分割，而
    系爭648號土地與649號土地毗鄰相接，僅能自64 9號土地
    西側道路相通，至於附表二附圖二同鄉○○段182、183、
    184、185號土地為長條形東西向土地皆毗鄰而相接，其中
    182號土地使用分區為農業區，183、18 5號土地使用分區
    皆屬住宅區，184 號土地使用分區現為四米人行道路，其
    毗鄰相接之土地使用分區不同，上種植檳榔概等情，業經
    本院至現場勘驗明確，製有勘驗筆錄在卷足稽，並囑託屏
    東縣屏東地政事務所派員實施測量，有複丈成果圖在卷
      (即本判決附圖一、二)在卷可按。爰審酌上開附表一及
    附圖一648、649號土地因僅64 9號土地西側鄰接道路，及
    附表二附圖二182、183、184、185號土地，其中 184號土
    土地現為四米寬人行道路，如均不作東西向分割，勢必無
    法通行，為分割後能通行道路，俾免造成袋地，不利當事
    人使用系爭土地，爰定分割方法如主文第一項將兩造公同
    共有如附表一附圖一，附表二附圖二所示之土地分割，其
    分割方法如附表一附圖一及附表二附圖二所示。
戊、訴訟費用之負擔部分：按共同訴訟人，按其人數，平均分
    擔訴訟費用。但共同訴訟人於訴訟之利害關係顯有差異者
    ，法院得酌量其利害關係之比例，命分別負擔。民事訴訟
    法第85條第 1項定有明文，爰審酌系爭遺產既因兩造無法
    達成分割協議，原告因而提起訴訟，且兩造亦因系爭遺產
    之分割而均蒙其利，依上開說明，本院認此部分訴訟費用
    應由兩造比例負擔始為公平。
結論：原告之訴為有理由，依民事訴訟法第85條第 1項判決如
主文。
中　　華　　民　　國　　94　　年　　4 　　月　　27　　日
                  少年及家事庭法　官　李芳南
以上正本係照原本作成。
如不服本判決，應於送達後20日內，向本院提出上訴狀。
                              書記官　潘豐益
中　　華　　民　　國　　94　　年　　4 　　月　　27　　日
附表一
編號   土地坐落地號面積、地目及       分割方法
         （平方公尺）權利範圍
一   屏東縣九如鄉○○段          １附圖一所示暫編648-Ａ002號，
     648號土地面積820.20         ，面積273.4，所有權全部，
     平方公尺（下同），所        分歸原告丁○○所有。
     有權全部
     ，地目建                    ２附圖一所示暫編648-Ａ001號
     登記為原告與被告2 人          ，面積273.4，所有權全部
     公同共有                      ，分歸被告乙○○所有
                                 ３附圖一所示暫編648號
                                   ，面積273.4，所有權全
                                  部，分歸被告丙○○所有
二   屏東縣九如鄉○○段          １附圖一所示暫編649-Ａ002號，
     649號土地面積98.97          ，面積32.99，所有權全部，
     平方公尺（下同），所        分歸原告丁○○所有。
     有權全部
     ，地目建                    ２附圖一所示暫編649-Ａ001號
     登記為原告與被告2 人          ，面積32.99，所有權全部
     公同共有                      ，分歸被告乙○○所有
                                 ３附圖一所示暫編648號
                                   ，面積32.99，所有權全
                                  部，分歸被告丙○○所有
附表二
編號    土地坐落地號面積、地目及       分割方法
         （平方公尺）權利範圍
一    屏東縣九如鄉○○段             １附圖二所示暫編182-Ａ002號，
      182號土地面積                  ，面積301.41 所有權全部，
      904.25平方公                   分歸原告丁○○所有。
      尺（下同），所有權全
      部，使用分區農業區             ２附圖二所示暫編182-Ａ001號
      地目田                           ，面積301.42 所有權全部
      登記為原告與被告二人             ，分歸被告乙○○所有
      公同共有
                                     ３附圖二所示暫編182號
                                       ，面積301.42 所有權全
                                      部，分歸被告丙○○所有
二    屏東縣九如鄉○○段             １附圖二所示暫編183-Ａ002號，
      183號土地面積                  ，面積143.06 所有權全部，
      429.16平方公                   分歸原告丁○○所有。
      尺（下同），所有權全
      部，使用分區住宅區             ２附圖二所示暫編183-Ａ001號
      地目田                           ，面積143.05 所有權全部
      登記為原告與被告二人             ，分歸被告乙○○所有
      公同共有
                                     ３附圖二所示暫編183號
                                       ，面積143.05 所有權全
                                      部，分歸被告丙○○所有
三    屏東縣九如鄉○○段             １附圖二所示暫編184-Ａ002號，
      184號土地面積                  ，面積17.34  所有權全部，
      52.02 平方公                   分歸原告丁○○所有。
      尺（下同），所有權全
      部，使用分區○○○○○道       ２附圖二所示暫編184-Ａ001號
      地目田                           ，面積17.34  所有權全部
      登記為原告與被告二人             ，分歸被告乙○○所有
      公同共有
                                     ３附圖二所示暫編184號
                                       ，面積17.34  所有權全
                                      部，分歸被告丙○○所有
四    屏東縣九如鄉○○段             １附圖二所示暫編185-Ａ002號，
      185號土地面積                  ，面積164.07 所有權全部，
      492.23平方公                   分歸原告丁○○所有。
      尺（下同），所有權全
      部，使用分區住宅區             ２附圖二所示暫編185-Ａ001號
      地目田                           ，面積164.08 所有權全部
      登記為原告與被告二人             ，分歸被告乙○○所有
      公同共有
                                     ３附圖二所示暫編185號
                                       ，面積164.08 所有權全
                                      部，分歸被告丙○○所有
附表三
       姓名                   比例
     　丙○○　　            三分之一
　　 　乙○○　　            三分之一
　　   丁○○　　            三分之一
